最　高　行　政　法　院　裁　定
　　　　　　　　　　　　　　　　　　 96年度裁字第03779號
上　訴　人　甲○○
被 上訴 人　花蓮縣秀林鄉公所
代　表　人　乙○○
參　加　人　丙○○
上列當事人間因原住民保留地事件，上訴人對於中華民國95年11
月23日臺北高等行政法院94年度訴字第4078號判決，提起上訴，
本院裁定如下：
　　主  文
上訴駁回。
上訴審訴訟費用由上訴人負擔。
　　理  由
一、按對於高等行政法院判決之上訴，非以其違背法令為理由，
    不得為之，行政訴訟法第242條定有明文。同法第243條第1
    項規定，判決不適用法規或適用不當者，為違背法令；而判
    決有第243條第2項所列各款情形之一者，其判決當然違背法
    令。又提起上訴，應以上訴狀表明上訴理由並應添具關於上
    訴理由之必要證據，復為同法第244條第1項第4款及第2項所
    明定。準此，當事人提起上訴，如以原審判決有行政訴訟法
    第243條第1項不適用法規或適用不當為理由時，其上訴狀應
    有具體之指摘，並揭示該法規之條項或其內容；如以原審判
    決有第243條第2項所列各款情形之當然違背法令為理由時，
    其上訴狀應揭示合於該款之事實。如上訴狀未依此項方法表
    明，即難認為已對原審判決之違背法令有具體之指摘，其上
    訴自難認為合法。
二、本件上訴人對於臺北高等行政法院判決上訴，略以被上訴人
    以原住民保留地開發管理辦法第20條第1項及第12條規定，
    將系爭土地分配予參加人，然依該辦法第12條規定，原住民
    於原住民保留地內得就原有自住房屋基地申請設定地上權，
    其面積以建築物及其附屬設施實際使用者為準，顯見依該規
    定為地上權之設定者，須於系爭土地上已有自住房屋，始得
    依該規定辦理地上權登記。本件依被上訴人所呈現場履勘紀
    錄明載，該土地為空地，則參加人並無原有自住房屋甚明，
    被上訴人率依第12條規定為授益處分，原審亦未查明，自屬
    判決不適用法規。上訴人居住該土地隔壁，受配面積仍尚少
    於法定標準，符合同辦法第20條辦理改分配規定之要件，並
    屬第一優先受分配戶，被上訴人卻率以不存在之臺灣省政府
    民政廳68年7月12日函文作成違法處分，原審未予撤銷，亦
    非適當。又上訴人已依行政訴訟法第254條規定提出原審遺
    漏事實，即參加人全戶疑有花蓮縣秀林鄉○○段0084、0159
    、0519-2、0169-1、0208、0188-7等地號土地，已毋庸再分
    配。上訴人並提出現場照片證明上訴人早有鐵皮屋架等工作
    物於系爭土地上，而為被上訴人所不採，則其依法即應就上
    訴人所主張之工作物不存在一事負舉證責任，惟其未予舉證
    ，原審亦不察而為相反之認定，自有判決不依證據法則之違
    法，且原審亦未說明其為相反認定之理由，亦有判決不備理
    由之違法。上訴人依規定提出原審遺漏事實，即賴是明等證
    人，證明系爭土地上早有上訴人之鐵皮屋架等工作物，另被
    上訴人於收回土地改分配公告確定後，即應依行政程序法資
    訊公開之規定，公告受理原住民申請分配，惟其卻未為之，
    顯有違法或不當，原審認被上訴人之處分與法無違，卻未就
    上訴人之上開攻擊防禦方法予以說明，自有判決不備理由之
    違法。系爭土地自民國72年起即由上訴人占有使用中，被上
    訴人即應依法辦理地上權登記，惟其怠於執行職務，未依法
    辦理公告作業，又未查明系爭土地申請會同登記人是否有法
    定之申請事實，違反法律保留原則，對上訴人增加法律所無
    之限制，自有違誤云云。經核上訴人上開理由，無非係就原
    審取捨證據、認定事實之職權行使事項，任意指摘為不當，
    或對原審所為之論斷，泛言有不依證據法則或不適用法規或
    不備理由之違法，而未具體表明原判決所適用之法規確有如
    何違背法律、司法院解釋或本院判例，或有如何合於行政訴
    訟法第243條第2項所列各款之情形，難認為已對原判決之違
    背法令有具體之指摘。依首揭規定及說明，其上訴自不合法
    ，應予駁回。另查，行政訴訟法第254條第2項規定：「以違
    背訴訟程序之規定為上訴理由時，所舉違背之事實，及以違
    背法令確定事實或遺漏事實為上訴理由時，所舉之該事實，
    最高行政法院得斟酌之。」上開規定係以上訴具備合法要件
    為前提，上訴人所陳已提出參加人全戶疑有花蓮縣秀林鄉○
    ○段0084、0159、0519-2、0169-1、0208、0188-7等地號土
    地，已毋庸再分配云云，核屬新攻擊方法之提出，與上開規
    定不符，本院無從審酌，附此指明。
三、依行政訴訟法第249條第1項前段、第104條、民事訴訟法第
    95條、第78條，裁定如主文。
中　　華　　民　　國　　96　　年　　12　　月　　20　　日
                    最高行政法院第四庭
                        審判長法官　鍾　耀　光
                              法官　姜　仁　脩
                              法官　王　德　麟
                              法官　黃　清　光
                              法官　吳　慧　娟
以  上  正  本  證  明  與  原  本  無  異
中　　華　　民　　國　　96　　年　　12　　月　　20　　日
　　　　　　　　　　　　　　　書記官　蘇　金　全
